臺灣屏東地方法院交通事件裁定　　　　　94年度交聲字第89號
聲 請 人即
原處分機關　交通部公路總局高雄區監理所屏東監理站
異　議　人
即受處分人　甲○○
上列受處分人因違反道路交通管理處罰條例案件，對於交通部公
路局高雄區監理所屏東監理站94年5 月25日所為之處分（屏監違
字第裁82—Ｖ00000000號）聲明異議，本院裁定如下：
    主  文
原處分撤銷。
甲○○不罰。
    理  由
一、按受處分人之聲明異議有理由者，交通法庭應以裁定將原處
    分經聲明異議之部分撤銷，道路交通案件處理辦法第20條前
    段定有明文。
二、原處分意旨略以：受處分人甲○○於民國94年4 月18日上午
    9 時許，騎乘車號ＯＳＸ—316 號機車時，用他物遮掩號牌
    使不能辨認，殆於行經東港鎮進德大橋時，當場為警攔停舉
    發，嗣經受處分人於到案期限前向交通部公路局高雄區監理
    所屏東監理站（下稱原處分機關）提出申訴，經原處分機關
    轉請舉發單位即屏東縣警察局東港分局調查，經該局以94年
     5月9 日屏警交字第0940004833號函覆受處分人確有違規事
    實，原處分機關仍認受處分人有違反道路交通管理處罰條例
    第13條第1 款之規定，而對受處分人處以新台幣2400元之罰
    鍰。
三、原處分機關認受處分人有前開行為，其所依憑之證據無非係
    以受處分人前開違規事實已經舉發單位屏東縣警察局東港分
    局查覆屬實，並有前揭函文1 紙及舉發通知單1 紙為據。然
    訊之受處分人堅詞否認以他物遮掩號牌致不能辨認之情事，
    辯稱：當日我太太急診住院，我趁空檔，連忙趕回家拿東西
    ，因此沒有注意到有人惡作劇地，以橡皮筋、廣告紙捆住我
    車牌，我確實不知情等語。
四、本院認：
 1、按法院就道路交通違規受處分人不服公路主管機關或警察機
    關或其聯合設置之裁決機關處罰後，所為聲明異議案件之處
    理，準用刑事訴訟法有關之規定；又犯罪事實應依證據認定
    之，無證據不得認定其犯罪事實，道路交通案件處理辦法第
    4 條第1 項、刑事訴訟法第154 條第2 項分別定有明文。是
    法院就道路交通聲明異議受處分人是否有違反道路交通管理
    處罰條例所列之事實，仍應依證據認定之，無證據不得認定
    受處分人有道路交通違規之事實。蓋執行交通勤務警察依法
    律規定掣單舉發違反道路交通管理處罰條例所列之違規事實
    ，並由公路主管機關加以處罰，係行政機關執行公權力措施
    而對外直接發生法律效果之單方行政行為，本質上為行政處
    分，亦即公務員基於職務上權力，依法就特定之具體事件所
    為具公法上效果之單方行政行為，該行政處分其實質內容是
    否正確、違法，受處分人有爭執時，基於今日政治、經濟、
    文化及社會結構上之變遷，以及行政訴訟上當事人之法的對
    等性觀念，公路主管機關對於人民有所處罰，此課以人民負
    擔之事實，必須由處罰或舉發機關證明人民違法事實（行政
    訴訟法第136 條準用民事訴訟法第277 條規定參照）（行政
    法院39年判字第2 號並著有判例可資參照），從而，法院就
    道路交通案件聲明異議之處理，認定受處分人道路交通違規
    之事實，準用刑事訴訟法證據章規定之結果，仍應依積極證
    據認定之，不得僅憑警察機關員警逕行開立之舉發違反道路
    交通管理事件通知單及主管機關違反道路交通管理事件裁決
    書，即推定受處分人有道路交通違規之事實。而警察機關員
    警就交通違規之舉發（填載道路交通管理事件通知書），除
    在維護交通秩序公共利益外，尚涉及員警之個人績效，其與
    受舉發人係處於利害關係人對立之地位，交通違規舉發警員
    之舉發，既係以使受舉發人受交通違規裁罰為目的，且係利
    害關係人，是其所為之舉發是否與事實相符，仍應調查其他
    證據以資審認，合先敘明。
 2、本件原處分機關所為之上開處分，無非係以屏東縣警察局屏
    警交字第Ｖ00000000號舉發通知單，及同局東港分局前開函
    文各1 紙為其依據，然依上開說明，法院就道路交通案件聲
    明異議之處理，認定受處分人道路交通違規之事實，準用刑
    事訴訟法證據章規定之結果，仍應依積極證據認定之，不得
    僅憑警察機關員警逕行開立之舉發違反道路交通管理事件通
    知單，及所為查覆函文，即推定受處分人有道路交通違規之
    事實。況上開舉發通知單係員警於受處分人車行途中，攔停
    受處分人時所製作，製作者既非親見受處分人以橡皮筋、廣
    告紙遮掩車牌之人，僅以攔停受處分人時所見情況，據以推
    論受處分人於遭攔停前，有以他物遮掩號牌之情形，亦非毫
    無斟酌餘地。
 3、令按「人民違反法律上之義務而應受行政罰之行為，法律無
    特別規定時，雖不以出於故意為必要，仍須以過失為其責任
    條件。」大法官會議釋字第275 號著有解釋可按。又道路交
    通管理處罰條例第13條第1 款所謂「以安裝其他器具之方式
    ，使不能辨認牌號者。」係以行為人本於故意，而安裝其他
    器具，致令車牌產生不能辨認之結果者稱之，此觀該條文義
    甚明。而本件受處分人遭警攔停時，其所騎乘之機車車牌號
    碼「1 」上方、「6 」左側處，雖有一以橡皮筋纏繞之小廣
    告紙附著其上，有照片3 張在卷可稽，且為受處分人所不爭
    執，堪可認定，惟此僅得以證明，受處分人所乘之機車號牌
    ，有遭人以他物遮掩之事實，尚無從可據此明確推認該遮掩
    行為即係受處分人所為（如騎乘贓車，未必即可推認必係該
    騎乘者所竊取），更為從憑此率為不利受處分人之認定。
 4、況依卷附照片所示，上開遮掩物僅遮住「1 」上方，及「6
    」左側處，如未能除去，依其未受遮掩處之留存字跡，仍得
    以輕易判斷係「1 」、「6 」。故縱認上開遮掩確係受處分
    人所為，因其行為結果，仍未生該車牌不能辯識之結果，依
    前3之說明，亦無從據引上開規定予以處罰。
 5、據上所述，本件原處分機關認受處分人有以他物遮掩號牌致
    不能辯識之行為所舉之證據資料，經本院調查審閱後，尚不
    足得有不利受處分人之心證，此外，本院復查無其他積極證
    據足認受處分人有如聲請意旨所指此部分之行為，揆諸前揭
    1 之說明，即應為有利於受處分人之認定。原處分機關不察
    ，逕認受處分人有上開違規行為，而對受處分人裁罰如前述
    ，尚屬有誤，應認受處分人本件之異議為有理由，自應由本
    院將原處分機關之處分撤銷，諭知受處分人不罰，以資適法
    。
五、至受處分人另對原處分機關94年5 月25日所為之屏監違字第
    裁82—Ｖ00000000號，及原處分中關於未戴安全帽等部分聲
    明異議，因該等部分，業經受處分人於本院審理時聲明撤回
    ，爰不併予論敘。
據上論斷，應依道路交通案件處理辦法第20條前段，裁定如主文
。
中　　華　　民　　國　　94　　年　　8 　　月　　23　　日
                  交通法庭    法  官  林世民
以上正本證明與原本無異。
如不服本裁定應於收受送達後5 日內向本院提出抗告書狀敘述抗
告之理由抗告於台灣高等法院高雄分院。
中　　華　　民　　國　　94　　年　　8 　　月　　23　　日
                              書記官  張儷薾
